---
title: "EVA 2025 탐색적 자료분석 "
author: "최지수"
date: "`r Sys.Date()`"
output:
  html_document:
    toc: true
    toc_float: true
    number_sections: true
    code_folding: hide # 코드 청크 기본 접기
---



```{r setup, include=FALSE}
knitr::opts_chunk$set(echo = FALSE, message = FALSE, warning = FALSE)
```



```{r ,echo = FALSE}
library(dplyr)
library(zoo)  # 이동평균 계산
library(ggplot2)
library(reshape2)
library(lubridate)
library(tidyr)
library(moments)  # 첨도 계산을 위한 패키지
library(forecast)  # ACF 분석
library(TSA)       # 주파수 분석(FFT)
library(signal)  # 신호 필터링
library(gridExtra)  # 여러 개의 ggplot을 한 화면에 표시
library(grid)
load("data//run1.RData")
load("data//run2.RData")
load("data//run3.RData")
load("data//run4.RData")
```


# 시계열성 

이전 시간 lag 1때와 시계열성이 강하다 라고 알려짐 그부분에 대해서 살펴봄 

##  지역별 lag=1 산점도
```{r}
################# X_t , X_{t-1} plot ##############
# 빈 리스트 생성 (각 위치별 ggplot 저장)
plot_list <- list()
# 5x5 격자에서 각각의 위치에 대해 그래프 생성
for (i in 1:5) {
  for (j in 1:5) {
    # (i,j) 위치의 강수량 데이터
    X_t <- run1[i,j,]  
    T <- length(X_t)
    
    # X_{t-1}과 X_t 데이터 생성
    X_t_minus1 <- X_t[1:(T-1)]
    X_t_current <- X_t[2:T]
    
    # 데이터 프레임 생성
    df <- data.frame(X_t_minus1 = X_t_minus1, X_t_current = X_t_current)
    
    # 밀도를 색으로 표현한 산점도 (범례 및 타이틀 제거)
    p <- ggplot(df, aes(x = X_t_minus1, y = X_t_current)) +
      geom_bin2d(bins = 50) +  
      scale_fill_gradient(low = "blue", high = "red", guide = "none") +  # 범례 제거
      labs(x = NULL, y = NULL) +  # 축 라벨 제거
      theme_minimal() +
      theme(legend.position = "none",  # 범례 제거
            plot.title = element_blank(),  # 타이틀 제거
            axis.text = element_blank(),  # 축 눈금 제거
            axis.ticks = element_blank())  # 축 눈금 제거
    
    # 리스트에 저장
    plot_list[[length(plot_list) + 1]] <- p
  }
}

x_label <- textGrob(expression(X[t-1]), gp = gpar(fontsize = 14, fontface = "bold"))
y_label <- textGrob(expression(X[t]), rot = 90, gp = gpar(fontsize = 14, fontface = "bold"))
title_label = textGrob("run4", gp = gpar(fontsize = 14, fontface = "bold"))

# 5x5 격자로 플롯 정렬
grid.arrange(
  arrangeGrob(grobs = plot_list, ncol = 5, nrow = 5),
  bottom = x_label,  # X축 제목
  left = y_label,     # Y축 제목
  top = title_label
)

```

연관성이 1/x꼴의 모양... 극단값이 $X_{t-1}$의 크기에 비례하지 않는것같다 

run1~run4별로 지역적 차이가 있는것같음 , 지역성의 covariate를 다른게 아닐까?


##  auto lag=1
```{r}
################# X_{t-1} 의 크기에 따른 계수 #############
# 특정 위치 (1,1)에서 시계열 데이터 추출
data_series <- run1[1,1,]

# X_{t-1}과 X_t 정의 (로그 변환 없이)
X_t1 <- data_series[1:(length(data_series)-1)]
X_t <- data_series[2:length(data_series)]

# 데이터프레임 생성
df <- data.frame(X_t1, X_t)

# X_{t-1}을 분위수(quantile) 기준으로 10개 그룹으로 나눔
df <- df %>%
  mutate(X_bin = ntile(X_t1, 10))  # 10분위로 구분

# 각 구간별로 AR(1) 모델 적합 및 계수, p-value 계산
ar_results <- df %>%
  group_by(X_bin) %>%
  summarise(beta1 = coef(lm(X_t ~ X_t1, data = cur_data()))[2],
            p_value = summary(lm(X_t ~ X_t1, data = cur_data()))$coefficients[2,4])

# 결과 출력
print(ar_results)

# 계수 시각화
ggplot(ar_results, aes(x=factor(X_bin), y=beta1)) +
  geom_bar(stat="identity", fill="steelblue") +
  theme_minimal() +
  labs(title="X_{t-1} 크기에 따른 AR(1) 계수 변화 (원 자료)", 
       x="X_{t-1} 구간", y="AR(1) 계수") +
  theme(axis.text.x = element_text(angle = 45, hjust = 1))
```

$X_{t-1}$의 크기에 따라 유의성 및 계수가 다름 

크기가 작을때 엄청나게 큰 계수를 가지고 있음 (극단값에 의한 영향,이전시점 강수량이 적어도 큰값이 나온다.)

## 이전 강수량 값 크기에 따른 산점도 

$X_{t-1}$ 의 크기에 따른 $X_t$ 값 산점도

```{r,echo = TRUE }

################# X_{t-1} 의 크기에 따른 X_t 값 산점도  #############
# 특정 위치 (1,1)에서 시계열 데이터 추출
data_series <- run3[1,1,]

# X_{t-1}과 X_t 생성
X_t1 <- data_series[1:(length(data_series)-1)]
X_t <- data_series[2:length(data_series)]

# 데이터프레임 생성
df <- data.frame(X_t1, X_t)

# X_{t-1}을 분위수(quantile) 기준으로 10개 그룹으로 나눔
df <- df %>%
  mutate(X_bin = ntile(X_t1, 10))  # 10분위(Decile)로 구분

# facet_wrap을 활용한 그룹별 산점도
ggplot(df, aes(x = X_t1, y = X_t)) +
  geom_point(alpha = 0.6, color = "blue") +  # 반투명한 파란색 점
  theme_minimal() +
  labs(title = "구간별 X_{t-1} vs. X_t 산점도 (Facet Free)",
       x = "X_{t-1} (이전 시점 값)",
       y = "X_t (현재 시점 값)") +
  facet_wrap(~X_bin, scales = "free")  # 그룹별로 분리 및 자유 스케일 적용
```

중간 구간에서는 어느정도 일정한 수준성이 유지된다. 초반과 후반과는 특성이 다르다. 


# 결론 

- 통계적으로 auto lag=1 시계열성이 존재하지만 / 존재하지 않는것 같다 

- 이전 강수량의 중반부와 초반,후반값에 따른 trend 차이가 존재 

- run1~run4는 지역성차이가 존재 












